【裁判字號】    98,易,1025
【裁判日期】    990210
【裁判案由】    竊盜
【裁判全文】
臺灣桃園地方法院刑事判決              98年度易字第1025號
公  訴  人  臺灣桃園地方法院檢察署檢察官
被      告  甲○○
指定辯護人  本院公設辯護人  陳瑞明
上列被告因竊盜案件，經檢察官提起公訴（98年度偵字第18815
號），本院判決如下：
    主  文
甲○○竊盜未遂，累犯，處有期徒刑壹月又拾伍日，如易科罰金
以新台幣壹仟元折算壹日，並應於刑之執行完畢或赦免後，令入
相當處所，施以監護，期間捌月；又竊盜，累犯，處有期徒刑參
月，如易科罰金以新台幣壹仟元折算壹日，並應於刑之執行完畢
或赦免後，令入相當處所，施以監護，期間捌月；應執行有期徒
刑肆月，如易科罰金以新台幣壹仟元折算壹日，並應於刑之執行
完畢或赦免後，令入相當處所，施以監護，期間捌月。
    事  實
一、甲○○自少年時起即有竊盜非行三次，又於民國96年間因犯
    竊盜罪，經本院於96年4 月9 日以96年度易字第253 號判處
    有期徒刑4 月確定，再於同年間因犯二條竊盜罪，經臺灣屏
    東地方法院於96年2 月8 日分別判處有期徒刑2 月、4 月確
    定，上開各罪刑嗣經裁定減刑為有期徒刑2 月、1 月、2 月
    ，應執行有期徒刑4 月，甫於96年5 月2 日執行完畢。其係
    一精神分裂、酒精依賴、憂鬱性疾患之患者，其辨識其行為
    違法或依其辨識而行為之能力，已顯著減低，仍為下開行為
    ：(1)基於意圖為自己不法之所有之接續犯意，先於98年8 月
    4 日11時58分許，在桃園縣桃園市○○路560 號7-11便利超
    商內，徒手竊取商品貨架上之御飯糰1 個後，欲離開時因遭
    店員乙○○制止而未遂，遂將手中之御飯糰丟棄於地上而逃
    逸；甲○○又馬上返回前開便利超商，以相同手法竊取飯糰
    1 個，欲離開時又遭店員乙○○制止而未遂，復將手中飯糰
    丟棄於地上而逃逸。經乙○○報警，警方隨即在上開7-11便
    利超商附近之桃園市○○路638 號前將甲○○查獲。(2)甲○○再意圖為自己不法之所有，於98年9 月20日16時許侵入桃
    園縣桃園市○○路60號地下1 樓京潤生活科技股份有限公司
    （下稱京潤公司）之辦公室內（侵入住宅部分未據告訴），
    並徒手竊取辦公桌抽屜內京潤公司所有、廠牌WIN Π、手機
    序號000000000000000 號之手機1 只而藏放於長褲口袋內，
    置於自己實力支配之下，嗣經京潤公司經理丙○○發現報警
    而查獲。
二、案經丙○○訴由桃園縣政府警察局桃園分局報告臺灣桃園地
    方法院檢察署檢察官偵查起訴。
    理  由
壹、證據能力：
  (一)按被告以外之人於審判外之言詞或書面陳述，除法律有規定
    者外，不得作為證據。又被告以外之人於審判外之陳述，雖
    不符前4 條之規定，而經當事人於審判程序同意作為證據，
    法院審酌該言詞陳述或書面陳述作成時之情況，認為適當者
    ，亦得為證據。當事人、代理人或辯護人於法院調查證據時
    ，知有第159 條第1 項不得為證據之情形，而未於言詞辯論
    終結前聲明異議者，視為有前項同意，刑事訴訟法159 條第
    1 項、第159 條之5 分別定有明文。查證人丙○○之警詢陳
    述，固係審判外之陳述而屬傳聞證據，惟被告及辯護人就上
    開審判外之陳述，於本院審理中，知有該項證據，均未曾於
    言詞辯論終結前聲明異議，而本院審酌該等證人陳述作成時
    之情況，並無違法取證及證明力過低之瑕疵，亦認以之作為
    證據為適當，依前揭規定說明，自有證據能力。
  (二)次按刑事訴訟法第159 條第1 項規定：「被告以外之人於審
    判外之言詞或書面陳述，除法律有規定者外，不得作為證據
    」；其立法本旨係以證人於審判外之言詞或書面陳述，屬於
    傳聞證據，此項證據，當事人無從直接對於原供述者加以詰
    問，以擔保其真實性，法院亦無從直接接觸證人而審酌其證
    言之憑信性，違背直接審理及言詞審理之原則，除具有必要
    性及信用性情況之除外者外，原則上不認其有容許性，自不
    具證據能力；至所謂具有必要性及信用性情況者，例如刑事
    訴訟法第159 條之1 、之2 、之3 、之4 、之5 情形，仍例
    外認其有證據能力，然此乃係指法院未於審判期日傳喚相關
    證人到庭，案件僅能依靠該等證人於審判外之陳述以為判斷
    之情形，始需就該等審判外供述證據嚴格依照刑事訴訟法第
    15 9條之1 至之5 所定要件一一檢視各該證人之供述，作為
    證據之資格。倘法院已經依據當事人聲請傳喚證人到庭接受
    檢辯雙方之交互詰問，則法院既已透過直接、言詞審理方式
    檢驗過該證人之前之證詞，當事人之反對詰問權亦已受到保
    障得以完全行使之情況下，該等審判外證據除有其他法定事
    由（例如：非基於國家公權力正當行使所取得或私人非法取
    得等，而有害公共利益，即以一般證據排除法則為判斷），
    應認該審判外供述已得透過審判程式之詰問檢驗，而取得作
    為證據之資格，亦即其審判外供述與審判中供述相符部分，
    顯然已經構成具備可信之特別情狀，當然有證據資格（實務
    上之作用常為引用該等陳述與審判中陳述相符，強化該證人
    供述之可信度），其不符部分，作為檢視審判中所為供述可
    信與否之彈劾證據，當無不許之理，甚者，其不符部分倘係
    於司法警察、檢察事務官調查中之供述，作為認定被告犯罪
    與否或不構成犯罪與否之證據，亦僅需依照刑事訴訟法第15
    9 條之2 規定，斟酌其審判外供述作成外部環境、製作過程
    、內容、功能等情況認為之前供述較為可信，即可取得證據
    資格，而作為認定事實之證據資格（參照最高法院94年度臺
    上字第2507號、95年臺上字第2515號判決意旨）。查本件證
    人乙○○業經本院於審判期日以證人身分具結後行交互詰問
    程序，直接言詞審理檢視其等證詞，故其等前於警局時所為
    之陳述，當然已取得作為證據之資格，而有證據能力。
  (三)另本件認定事實所引用之卷內其餘卷證資料，並無證據證明
    係公務員違背法定程序所取得，被告於審判程序中復未於言
    詞辯論終結前表示異議，且卷內之文書證據，亦無刑事訴訟
    法第159 條之4 之顯有不可信之情況與不得作為證據之情形
    ，則依刑事訴訟法第159 條之5 之規定，本件認定事實所引
    用之所有文書證據，均有證據能力，合先敘明。
貳、實體部分：
一、訊據被告甲○○固坦承事實欄一(2)之犯行，亦自承有至桃園
    縣桃園市○○路560 號7-11便利超商內，徒手竊取商品貨架
    上之御飯糰1 個，然辯稱：伊僅有進入該7-11便利超商一次
    ，亦僅拿取過御飯糰1 個云云。惟查：證人乙○○於本院審
    理時證稱伊在警詢時所稱被告身穿紅色上衣，手持短木棍，
    進到伊之便利商店內，被告說「我沒有錢」，然後直接到貨
    架上拿了一個飯團，沒有結帳就要離開，伊叫被告要付錢，
    被告聽了很生氣，被告說他沒有錢，然後把飯團丟在地上，
    走出店門口，但是又馬上返回店內，又到貨架上拿另一個飯
    團，同樣是不結帳就要離開，伊向被告說，如果被告再這樣
    就要報警，被告看到伊拿起電話要報案，很生氣地把飯團丟
    在地上就跑走了，該等情節俱屬實在，「（審判長問：被告
    第一次已經走出店門外，又進入店內，重複做了第一次進入
    店內所作的動作？）是的。」等語，核與其警詢證詞相符，
    是被告上開辯詞核無可採，該部分尚有現場照片、被告進入
    便利超商手持之木棍照片共5 幀附卷可稽。此外，事實欄一
    (2)之犯行亦有證人丙○○之警詢證詞供錄在卷，且有現場照
    片、贓物照片、被告作案時之監視器翻拍照片共8 幀在卷可
    憑。是以，被告上開犯行均足堪認定。復以，本院調取被告
    在國軍北投醫院、桃園榮民醫院之既往精神病歷，並將該等
    病歷與被告送至署立桃園療養院鑑定被告作案時之精神是否
    有何瑕疵，經署立桃園療養院鑑定結果，認「周員符合精神
    分裂症、酒精依賴、及未明示之憂鬱性疾患之診斷。涉案當
    時之精神狀態，辨識其行為違法或依其辨識而行為之能力，
    顯著減低。」有該院99年1 月6 日桃療醫字第0990000097號
    函送之精神鑑定報告書一份在卷足參，是被告自有責任能力
    之瑕疵而有罪責減輕之事由。
二、核被告如事實欄一(1)所為，係犯刑法第320 條第3 項、第1
    項之竊盜未遂罪，如事實欄一(2)所為，係犯刑法第320 條第
    1 項之竊盜既遂罪。被告如事實欄一(1)之前後二次行為，時
    間、空間密接，顯係基於同一犯意為之，為接續犯。被告所
    犯之竊盜未遂罪、竊盜既遂罪，犯意各別，行為不同，應分
    論併罰。被告有如事實欄一所述之前科及有期徒刑執行完畢
    之情形，其於執行完畢5 年內再犯本件，為累犯，是其上開
    犯行均應依刑法第47條第1 項之規定加重其刑。被告如事實
    欄一(1)之竊盜行為既屬未遂，應依刑法第25條第2 項之規定
    減輕之。再被告辨識其行為違法或依其辨識而行為之能力，
    顯著減低，應依刑法第19條第2 項之規定減輕其刑，被告如
    事實欄一(1)之部分則應遞減之。被告上開刑罰加重、減輕之
    情形，則應先加後減之。爰審酌被告有多次竊盜前科、素行
    不端、被告於本案竊取財物之價值、行為手段等一切情狀，
    量處如主文所示之刑，並定其應執行之刑，且諭知易科罰金
    之折算標準。末以，被告係一精神分裂、酒精依賴、憂鬱性
    疾患之患者，其辨識其行為違法或依其辨識而行為之能力，
    已顯著減低，已如前述，依卷附上開各醫院之病歷及署立桃
    園療養院精神鑑定報告書，被告自91年間即已有嚴重之精神
    症狀，其自92年初在桃園榮民醫院看診，迄最後一次在署立
    桃園療養院住院治療（98年6 月30日至98年7 月8 日），其
    間均係不規則接受治療，出院後即停藥，持續飲酒，長期以
    來有對其兄、友之多次暴力行為，亦有多次自殘行為，甚至
    有在朋友家中欲開瓦斯引爆之危險行為，且被告於在押之98
    年9 月24日下午有躁動、自殘、攻擊行為，因而送至署立桃
    園醫院急診，亦有台灣桃園地方法院檢察署公務電話妃錄及
    上開精神鑑定報告書可憑，又其家母為精神分裂患者，長期
    在署立桃園療養院安置，家父已過世，現家中僅有一兄，該
    兄自顧不暇，以計程車為業，被逼債至喘不過氣，對於被告
    之情況感到無奈，是可見被告犯如事實欄一所述各項竊盜科
    時（不包括少年非行），其實亦均在其精神早已出現嚴重瑕
    疵後之犯罪行為，綜上，被告若無強制接受規則治療，則其
    精神症狀勢必持續存在且惡化（署立桃園療養院精神鑑定報
    告書亦所是認），顯有再犯，甚至危害公安之虞，不論基於
    社會防衛或個別防衛，被告均應宣付保安處分，是本院依刑
    法第87條第2 項前段、第3 項前段之規定，宣告被告應於刑
    之執行完畢或赦免後，令入相當處所，施以監護，期間捌月
    ，以示矜全。
據上論斷，應依刑事訴訟法第299 條第1 項前段，刑法第320 條
第3 項、第1 項、第47條第1 項、第25條第2 項、第19條第2 項
、第51條第5 款、第41條第1 項前段、第87條第2 項前段、第3
項前段，刑法施行法第1 條之1 第1 項、第2 項前段，判決如主
文。
本案經檢察官蔡奇曉到庭執行職務
中    華    民    國    99    年    2     月    10    日
                  刑事第三庭    法  官  曾雨明
以上正本證明與原本無異。
如不服本判決應於收受判決後10日內向本院提出上訴書狀，並應
敘述具體理由。其未敘述上訴理由者，應於上訴期間屆滿後20日
內向本院補提理由書(均須按他造當事人之人數附繕本)「切勿逕
送上級法院」。
                                書記官  蘇  萱
中    華    民    國    99    年    2     月    10    日
附錄法條：
中華民國刑法第320條
（普通竊盜罪、竊佔罪）
意圖為自己或第三人不法之所有，而竊取他人之動產者，為竊盜
罪，處5  年以下有期徒刑、拘役或 5 百元以下罰金。
意圖為自己或第三人不法之利益，而竊佔他人之不動產者，依前
項之規定處斷。
前二項之未遂犯罰之。

司法院資訊處製作；財團法人民間司法改革基金會備份。
